臺灣士林地方法院刑事判決
110年度審訴字第875號
公  訴  人  臺灣士林地方檢察署檢察官
被      告  黃馨慧




上列被告因詐欺案件，經檢察官提起公訴（109年度偵字第10032
號），本院合議庭因被告於準備程序就被訴事實為有罪之陳述，
裁定由受命法官獨任進行簡式審判程序並判決如下：         
    主  文
黃馨慧犯以網際網路對公眾散布而詐欺取財罪，共貳罪，各處有
期徒刑壹年。應執行有期徒刑壹年貳月。　　
    事實及理由
一、按簡式審判程序之證據調查，不受第159條第1項之限制，刑
    事訴訟法第273條之2定有明文，是於行簡式審判程序之案件
    ，被告以外之人於審判外之陳述，除有其他不得作為證據之
    法定事由外，應認具有證據能力。本件所援引被告黃馨慧以
    外之人於審判外之陳述，因本案採行簡式審判程序，復無其
    他不得作為證據之法定事由，依上說明，應認均有證據能力
    。 
二、本件事實及證據，除均引用檢察官起訴書之記載（如附件）
    外，更正及補充如下：
  ㈠事實部分：
　⒈起訴書犯罪事實欄第6至7行關於「匯款附表所列之金錢至黃
    馨慧所指定之中國信託商業銀行帳號000000000000號帳戶（
    下稱中國信託帳戶）內」之記載，應更正為「匯款附表所列
    之金錢至黃馨慧所指定之帳戶（詳附表『黃馨慧指定匯入之
    帳戶及戶名』欄）內」。
　⒉起訴書附表「匯款時間及詐騙金額（新臺幣）欄」編號1關於
    「陳巧穎於108年8月19日匯款1萬4,000元」之記載，應補充
    為「陳巧穎於108年8月19日14時32分許匯款1萬4,000元」；
    其編號3關於「賴姵云先於108年8月17日匯款2,800元」之記
    載，應更正為「賴姵云先於108年7月29日12時10分許匯款2,
    800元」。
　㈡證據部分補充：被告黃馨慧於審判中之自白（見本院卷第78
    、112頁）。
三、論罪科刑：
　㈠按刑法第339條之4第1項第3款以廣播電視、電子通訊、網際
    網路或其他媒體等傳播工具，對公眾散布而犯詐欺取財罪，
    其立法理由略以：考量現今以電信、網路等傳播方式，同時
    或長期對社會不特定多數之公眾發送訊息施以詐術，往往造
    成廣大民眾受騙，此一不特定、多數性詐欺行為類型，其侵
    害社會程度及影響層面均較普通詐欺行為嚴重，有加重處罰
    之必要，爰定為第3款之加重處罰事由。申言之，係因以廣
    播電視、電子通訊、網際網路或其他媒體等傳播工具，對公
    眾散布而犯之，將導致不特定人或多數人於閱聽見聞後，有
    受詐騙之虞，可能造成之侵害社會程度及影響層面均較鉅，
    爰增訂上開加重處罰之詐欺類型犯罪。故倘行為人有以上開
    傳播工具，對於不特定人或「多數人」散布不實訊息，以招
    徠民眾，進而遂行詐欺行為，即已具備該款加重詐欺罪之構
    成要件。從而，行為人雖利用廣播電視、電子通訊、網際網
    路或其他媒體等傳播工具犯罪，倘未向公眾散布詐欺訊息，
    而係針對「特定個人」發送詐欺訊息，固僅屬普通詐欺罪範
    疇。但行為人若係基於詐欺「不特定或多數」民眾之犯意，
    利用網際網路等傳播工具，刊登虛偽不實之廣告，以招徠民
    眾，進行詐騙，縱行為人尚須對於受廣告引誘而來之被害人
    ，續行施用詐術，始能使被害人交付財物，仍係以網際網路
    等傳播工具向公眾散布詐欺訊息，無礙成立加重詐欺罪（最
    高法院109年度台上字第605號判決參照）。又刑法第339條
    第1、2項分別規定詐欺取財罪及詐欺得利罪，前者之行為客
    體係指財物，後者則指取得債權、免除債務、延期履行債務
    或提供勞務等財物以外之財產上不法利益（最高法院86年度
    台上字第3534號判決參照）。
　㈡本件被告黃馨慧係在臉書社團名稱「全台二手中古手機買賣
    交換專區」分別張貼販賣二手手機之訊息，待告訴人陳巧穎
    、賴姵云上網瀏覽該等訊息後，透過臉書訊息功能與被告聯
    繫交易內容，因而受騙致匯款商品價金至被告指定之帳戶，
    被告因而免除或消滅己身所負債務之不法利益。就前揭匯款
    之交付而言，固屬使受騙之人交付「財物」，就匯款對被告
    產生之利益而言，則係被告取得之「不法利益」，亦即被告
    之犯行同時合致於詐欺罪中之「意圖為自己不法所有，以詐
    術使人將本人之物交付」，以及「以前項方法得財產上不法
    之利益」之構成要件，該受騙之人交付財物，即同時該當詐
    欺取財及詐欺得利之要件，基於法條競合之關係，應認詐欺
    取財特別於詐欺得利而僅成立詐欺取財罪，而刑法第339條
    之4第1 項並未區分詐欺取財或詐欺得利，故核被告所為，
    均係犯刑法第339條之4第1項第3款之以網際網路對公眾散布
    而犯詐欺罪。又被告所犯2次加重詐欺罪行，分別侵害不同
    被害人之財產法益，犯意個別，行為互殊，應予分論併罰。
  ㈢爰以行為人之責任為基礎，並審酌被告前有多次詐欺犯罪紀
    錄之素行，可徵諸卷附之臺灣高等法院被告前案紀錄表，其
    因個人債務問題，利用網路張貼販賣中古二手手機之不實訊
    息，詐得他人財物，法治觀念薄弱，缺乏對他人財產法益之
    尊重，所為實不足取，惟其犯後自始坦承犯行，並已與告訴
    人陳巧穎成立調解，此有本院調解筆錄（見本院卷第119頁
    ）為憑，略見悔意之態度，而告訴人賴姵云所受2,800元之
    損失，亦經被告輾轉返還，財物上損害已受填補，及審諸其
    為大學畢業之智識程度、未婚，前從事行政助理工作，與家
    人同住之家庭經濟與生活狀況，併其犯罪動機、目的、犯罪
    之手段、告訴人等分別受害之程度等一切情狀，分別量處如
    主文所示之刑，資為懲儆。又本院衡酌被告本案2次犯行，
    所侵害法益固非屬於同一人，然各該行為均屬利用網路詐取
    財物，罪質同一，詐取財物之情節相仿，數罪對法益侵害之
    加重效應較低，乃本於罪責相當性之要求，就整體犯罪之非
    難評價、各行為彼此間之偶發性、各行為所侵害法益之專屬
    性或同一性予以綜合判斷，及斟酌被告犯罪行為之不法與罪
    責程度、對其施以矯正之必要性，乃就前揭對被告所量處之
    宣告刑，定其應執行之刑如主文所示。
四、關於沒收部分：
  ㈠按犯罪所得，屬於犯罪行為人者，沒收之；犯罪所得之沒收
    ，於全部或一部不能沒收或不宜執行沒收時，追徵其價額；
    犯罪所得已實際合法發還被害人者，不予宣告沒收或追徵。
    刑法第38條之1第1項前段、第3項、第5項定有明文。又宣告
    犯罪所得之沒收或追徵，有過苛之虞、欠缺刑法上之重要性
    、犯罪所得價值低微，或為維持受宣告人生活條件之必要者
    ，得不宣告或酌減之，同法第38條之2第2項亦有規定。
　㈡本件被告黃馨慧分別向告訴人陳巧穎詐得之款項1萬4000元、
    向告訴人賴姵云詐得2,800元，均屬其本案各該次詐欺犯罪
    之犯罪所得，其中就詐欺告訴人賴姵云所得2,800元部分，
    被告已透過輾轉方式匯回告訴人賴姵云，業據告訴人賴姵云
    供明在卷（見花蓮警卷第109頁），與發還被害人之情形並
    無二致；而就詐欺告訴人陳巧穎所得1萬4,000元部分，被告
    已與告訴人陳巧穎成立調解，承諾賠償之金額已超過遭詐欺
    之數額，則考量所作成之調解筆錄依法既得為民事強制執行
    之執行名義，除告訴人陳巧穎之求償權已獲確保外，並已足
    達沒收制度剝奪被告犯罪利得之立法目的，倘再沒收或追徵
    被告此部分犯罪所得，將使被告受過度不利益，衡諸比例原
    則，認有過苛之虞，爰均不予宣告沒收及追徵被告本件犯罪
    所得。
據上論結，應依刑事訴訟法第284條之1、第299條第1項前段、第
273條之1第1項、第310條之2、第454條第2項，刑法第339條之4
第1項第3款、第51條第5款、第38條之1第5項、第38條之2第2項
，刑法施行法第1條之1第1項，判決如主文。
本案經檢察官黃子宜提起公訴，檢察官江玟萱到庭執行職務。
中　　華　　民　　國　　111 　年　　1　　月　　18 　　日
                  刑事第九庭法  官  李冠宜
以上正本證明與原本無異。
如不服本判決應於收受送達後20日內向本院提出上訴書狀，並應
敘述具體理由。其未敘述上訴理由者，應於上訴期間屆滿後20日
內向本院補提理由書（均須按他造當事人之人數附繕本）「切勿
逕送上級法院」。
因疫情而遲誤不變期間，得向法院聲請回復原狀。
                            書記官  杜依玹
中　　華　　民　　國　　111 　年　　1 　　月　　20　　日

附錄：本案論罪科刑法條全文
中華民國刑法第339條之4
犯第339條詐欺罪而有下列情形之一者，處1年以上7年以下有期
徒刑，得併科1百萬元以下罰金：
一、冒用政府機關或公務員名義犯之。
二、三人以上共同犯之。
三、以廣播電視、電子通訊、網際網路或其他媒體等傳播工具，
    對公眾散布而犯之。
前項之未遂犯罰之。
附件：
臺灣士林地方檢察署檢察官起訴書
                                    109年度偵字第10032號
　　被　　　告　黃馨慧　女　31歲（民國00年0月0日生）
　　　　　　　　　　　　住臺北市○○區○○路000號4樓
                        （另案在法務部○○○○○○○○○
                        執行中）
　　　　　　　　　　　　國民身分證統一編號：Z000000000號
上列被告因詐欺案件，業經偵查終結，認應提起公訴，茲將犯罪
事實及證據並所犯法條分敘如下：
　　　　犯  罪  事  實
一、黃馨慧明知其刊登出售之商品，其無力如數取得以出售，仍
    因需錢孔急，竟意圖為自己不法之所有，於民國108年7月29
    日前某時，在臉書「全台二手中古手機買賣交換專區」網頁
    上以「黃馨慧」帳號刊登佯稱以低價販售二手手機之不實訊
    息，致賴姵云、陳巧穎陷於錯誤，分別依附表所列時間、方
    式，匯款附表所列之金錢至黃馨慧所指定之中國信託商業銀
    行帳號000000000000號帳戶（下稱中國信託帳戶）內。黃馨
    慧詐得上開款項後，竟未發貨。賴姵云、陳巧穎始悉受騙。
二、案經賴姵云、陳巧穎訴由花蓮縣警察局吉安分局報告臺灣花
    蓮地方檢察署呈請臺灣高等檢察署檢察長移轉本署偵辦。
　　　證  據  並  所  犯  法  條
一、證據清單暨待證事實
編號 證  據  清  單 待  證  事  實 1 被告黃馨慧於警詢、偵查中之供述 坦承全部犯罪事實。 2 告訴人賴姵云於警詢中之指述 證明告訴人賴姵云受詐騙之事實。 3 告訴人陳巧穎於警詢中之指述 證明告訴人陳巧穎受詐騙之事實。 4 告訴人賴姵云所陳報之合作金庫銀行自動櫃員機交易明細單3張、告訴人賴姵云所陳報之與被告在臉書上之對話紀錄截圖、告訴人賴姵云所陳報之基隆二信存摺影本 佐證上開犯罪事實。   5 被告之刑案資料查註紀錄表 證明被告前有多次同類型犯罪之情形。   6 告訴人陳巧穎所陳報之活期儲蓄存款交易明細、與被告在臉書上之對話紀錄截圖 佐證上開犯罪事實。 
二、核被告黃馨慧所為，係涉犯刑法第339條之4第1項第3款之以
    網際網路對公眾散布犯詐欺取財罪嫌。被告就如附表所列各
    次詐欺取財之犯行，犯意各別，行為互殊，請予分論併罰。又
    被告因詐欺犯行而獲取之犯罪所得，就未扣案或發還部分，
    請依刑法第38條之1第1項規定宣告沒收，如於全部或一部不
    能沒收或不宜執行沒收時，則請依刑法第38條之1第3項規定，
    追徵其價額。
三、依刑事訴訟法第251條第1項提起公訴。
　　此　  致
臺灣士林地方法院
中　　華　　民　　國　 110　　年　　9 　　月　　10　　日
                              檢  察  官  黃 子 宜 
本件正本證明與原本無異
中　　華　　民　　國　 110　　年　　9 　　月　　29　　日
                              書　記　官  林 偉 盛
附錄本案所犯法條：
中華民國刑法第339條之4第1項第3款
犯第 339 條詐欺罪而有下列情形之一者，處 1 年以上 7 年以
下有期徒刑，得併科 1 百萬元以下罰金：
三、以廣播電視、電子通訊、網際網路或其他媒體等傳播工具，
    對公眾散布而犯之。
附表
編號 告訴人 詐騙方式 匯款時間及詐騙金額 （新臺幣） 黃馨慧指定匯入之帳戶及戶名 1 陳巧穎 黃馨慧於108年8月16日前某時，在臉書張貼販售二手手機之不實訊息，致陳巧穎陷於錯誤並依其指示，匯款至賴姵云申辦之金融帳戶。 陳巧穎於108年 8月19日匯款1萬4,000元 基隆二信帳號0000000000000000號帳戶（戶名：賴姵云） 2 賴姵云 黃馨慧於108年7月29日前某時，在臉書張貼販售二手手機之不實訊息，致賴姵云陷於錯誤，先於同年8月17日依其指示匯款至右列陳華國帳戶後，賴姵云始終未取得欲購物品而向黃馨慧表示退錢之意，黃馨慧遂佯稱已匯款1萬4,000元（即上開陳巧穎之匯款），並請賴姵云扣除2,800元後將多餘的金額分別匯入右列所指定之賴俊瀚、劉志宏帳戶，賴姵云遂依其指示匯款至右列指定帳戶。 賴姵云先於108年8月17日匯款2,800元 中國信託商業銀行股份有限公司帳號000-000000000000號帳戶（戶名：陳華國）（業經臺灣花蓮地方檢察署檢察官以109年度偵字第2369號不起訴處分確定）    賴姵云再於108年8月17日19時26分許匯款3,900元 中國信託商業銀行股份有限公司帳號000-000000000000號帳戶（戶名：陳華國）（業經臺灣花蓮地方檢察署檢察官以109年度偵字第2369號不起訴處分確定）    賴姵云於108年 8月17日19時25分許匯款4,500元 中華郵政（郵局）帳號00000000000000號帳戶（戶名：賴俊瀚）（另為不起訴處分）    賴姵云於108年 8月17日19時28分許匯款2,500元 永豐商業銀行帳號 00000000000000號帳戶（戶名：劉志紅）（另案經臺灣屏東地方法院110年度簡字第410號刑事簡易判決判處有期徒刑貳月，併科罰金新臺幣參仟元）